臺灣高等法院刑事裁定　　　　　　　　　　　　　　九十一年度聲再字第二九八號
　　再審聲請人
　　即受判決人　甲○○
　　　　　　　　乙○○
右列聲請人因違反貪污治罪條例案件，對於本院九十年度重上更四字第八０號中華民
國九十年十一月三十日確定判決（最高法院九十一年台上字第三一０依號，臺灣宜蘭
地方法院八十三年度訴字第二○一號，臺灣宜蘭地方法院檢察署八十三年度偵字第二
三一、一五三六號），聲請再審，本院裁定如左：
    主  文
再審之聲請駁回。
    理  由
一、聲請意旨略稱：
  (一)原確定判決所認定上開副埧淨石子使用量為五千六百七十七點七一立方米，計算
    方式係參見原判決附表一、二所載，然查判決附表一1.副埧：淨石之合約使用量
    僅為四五０立方米，2.主埧翼牆：淨石合約使用量為五十七立方米，1.副埧加2.
    主埧翼牆之合約使用量淨石子合計僅為五０七立方米，則原確定判決所認本案副
    埧工程依合約規定，淨石子之應使用量為一萬零二百九十八點六七六立方米，實
    際淨石子使用量僅為五千六百七十七點七一立方米，短少淨石子使用量四千六百
    二十點九六六立方米等事實，顯有錯誤。
  (二)申安公司前總經理陳朝枝於第二審法院證稱：是我用申安公司名義承包宜蘭縣田
    股爾溪四號防砂埧新建工程，後來因為乙○○告訴我說他沒有工作，告訴我說將
    這個工程轉給他，我們沒有簽書面契約，我是轉包給他個人，並不是轉包給萬耕
    公司。又參諸扣案之統一發票請款明細表、估價單等證物，由上開每張統一發票
    之買受人均載「申安公司」，與扣案之前開震宜公司石業有限公司、新高砂石廠
    等請款明細表、估價單等寶號欄均載「黃坤連」，足證本件之工程承攬人為「申
    安公司」，次承攬人為「黃坤連」（改名乙○○）；按法人萬耕公司與其負責人
    乙○○為不同權利主體，原確定判決認定「萬耕公司」為申安公司之次承攬人乙
    節，顯屬錯誤。此係審判當時已經存在，然在審判時未經注意之證據，且能證明
    原確定判決所認定之事實為錯誤。
  (三)原確定判決以被告乙○○於八十三年三月二日在宜蘭縣調查站提出進貨發票十七
    張為佐證，以證明被告乙○○之砂石購料並無不足，然原確定判決認上開發票係
    被告事後勾串砂石廠商所飾作，顯與事實不符，應係事後杜撰云云。惟按「營業
    人不論有無銷售額，應以每二個月為一期，於次期開始十五日內填具規格式之申
    報書，檢附退抵稅款及其他有關文件，向主管稽徵機關申報銷售額，應納或溢付
    營業稅額，其有應納稅額者，應先向公庫繳納後，檢同繳納收據一併申報」，「
    使用統一發票者，並應檢附統一發票明細表」，營業稅法第三十五條第一項、第
    三項分別定有明文。準此，統一發票本月份若未用完，隔月即需檢附統一發票明
    細表及向公庫繳納稅額後，將未用完之統一發票繳回該主管稽徵機關申報銷售額
    ，被告絕對無法勾串杜撰造假二年前之銷售統一發票。因此原確定判決以上開十
    七張統一發票係屬被告事後杜撰造假，然參諸營業稅法地三十五條第一項及第三
    項之規定，此為發見確實之新證據，能證明原確定判決所認定之事實，要係錯誤
    。
  (四)羅東林管處八十一年五月十三日之出差紀錄及當日在田古爾溪防砂埧工地現場拍
    攝之照片，足證證人林烈輝所證：「與甲○○在八十一年五月十三日整天都在一
    起」及「甲○○於八十一年五月十三日晚上八時許在宜蘭縣羅東鎮吃飯喝酒後，
    同到簡阿菊在該鎮之店內聊天，迄同日晚十時十分許始離去」，並經證人傅兆晉
    指證上開工地拍攝照片之人確為林列輝無訛，上開證據為審判時已經存在，而為
    審判時未經注意之證據，且能證明原確定判決所認定：「八十一年五月十三日，
    乙○○上述偷工減料行為被鄒忠琪發覺，仍於當日晚間八、九時許，在宜蘭縣冬
    山鄉○○村○○路五十五巷十七號自宅門口，向住於隔鄰之甲○○報告上情」之
    事實，為重大錯誤，有行政院農委會林務局九十一年七月十六日書函檢附證人林
    烈輝之出差請示單及差旅費報告表載有「出差事由：督導工程業務，八十一年五
    月十三日，起迄地點：至羅東，工作記要：現場督導」之影本乙份，暨林務局蘇
    清波組長蒞臨現場督導之照片乙張可證。
  (五)依刑事訴訟法第四百二十條第一項第六款之規定聲請再審。
二、按刑事訴訟法第四百十三條（修正前）第一項第六款所謂發見之新證據，係指該
    項證據，事實審法院於判決前因未經發見，不及調查斟酌，至其後始行發見者而
    言，若判決前已經當事人提出或聲請調查之證據，經法院捨棄不採者，即非該條
    款所謂發見之新證據，不得據為聲請再審之原因，最高法院二十八年抗字第八號
    住有判例。經查：
  (一)本案工程包括主壩、副壩、魚梯、側牆、靜水池、副壩下游消能等項目，並非僅
    有副埧及主埧翼牆等情，已據同案被告鄒忠琪於偵查中供陳在卷。又，本案四號
    防砂壩新建工程合約書乙份、田古爾溪三、四號防砂壩加強工程合約書乙份、被
    告鄒忠琪制作之四號防砂壩新建工程應用淨石子計算表，業據原確定判決引用、
    審酌（見原確定本院判決第十二頁背面末三行起）；在本院確定判決附表二「本
    工程依合約設計所需之水泥、砂、石數量」中，復明確記載「9531.9 +766.776
    =10298.767（立方米）」（見原確定本院判決附表）；至於淨石子實際使用量如
    何，亦據原確定判決詳為說明（見原確定判決第二十一頁至第二十五頁）。況且
    聲請再審意旨所指淨石子合約使用量計算有誤乙節，果若屬實，亦僅係判決中數
    字是否有誤寫、誤算情事，得否更正之另一問題，核與刑事訴訟法第四百二十條
    第一項第六款規定「發見之新證據」並不相當，尚不得執以聲請再審。
  (二)營業稅法第三十五條第一項、第三項為早已存在之稅務法規，並非事後方才發見
    之證據；且該等法規並不足證明被告所提出之進貨砂石發票，均係供本案工程之
    用。況被告乙○○提出之此部分十七張發票，業經原確定判決法院審酌後所捨棄
    不採（見原確定判決第二十三頁、第二十四頁），揆諸首揭判例意旨，自非所謂
    發見之新證據，不得據為聲請再審之原因。
  (三)行政院農委會林務局九十一年七月十六日書函檢附證人林烈輝之出差請示單及差
    旅費報告表，僅足證明證人林烈輝曾於八十一年五月十三日滯留羅東督導工程，
    現場照片亦僅足證明林務局蘇清波曾至現場督導，均不足證明證人林烈輝所供證
    「甲○○於八十一年五月十三日晚上八時許在宜蘭縣羅東鎮吃飯喝酒後，同到簡
    阿菊在該鎮之店內聊天，迄同日晚十時十分許始離去」乙節確為屬實。況證人林
    列輝之前述供證亦為確定判決審酌，經原確定判決法院捨棄不採，自非所謂發見
    之新證據，不得據為聲請再審之原因。
三、又刑事訴訟法第四百十三條（修正前）第一項第六款所謂確實之新證據，固非以
    絕對不須經過調查程序為條件，但必須可認為確實足以動搖原確定判決而為受判
    決人有利之判決者為限（最高法院四十九年臺抗字第七二號、五十年臺抗字第一
    ０四號判例參照）。查，原確定判決在理欄中已敘明，據被告甲○○、鄒忠琪之
    供述，均直承「包商萬耕公司」乙○○在副壩裡放置大石頭與合約不符，有偷工
    減料情事（見原確定本院確定判決第十一頁、第十二頁）。次查，被告乙○○提
    出之每張統一發票買受人均為「申安營造股份有限公司」，與扣案之前開震宜石
    業有限公司新高砂石廠、等請款明細表、估價單等寶號均載「黃坤連」有所未合
    ，有事後造假之嫌等情，已據原確定判決敘述甚詳（見原確定判決第二十一頁第
    九行）。至於申安公司前總經理陳朝枝於確定判決更審前到庭供證：伊將工程轉
    包給乙○○個人乙節，則與被告甲○○、鄒忠琪之供詞相佐，尚難遽以採信，而
    不足以動搖原確定判決，自不得執以聲請再審。
四、再審聲請人聲請再審所述各節，均無理由，其等再審之聲請應予駁回。
五、應依刑事訴訟第四百三十四條第一項，裁定如主文。
中      華      民      國    九十一    年      七      月    二十九    日
                            臺灣高等法院刑事第十二庭
                                審判長法  官  劉  景  星
                                      法  官  楊  貴  雄
 法  官  陳  博  志
右正本證明與原本無異。
如不服本裁定應於收受送達後五日內向本院提出抗告書狀。
                                      書記官  陳  嘉  文
中      華      民      國      九十一  年    八        月      一      日
